臺北高等行政法院判決
                                     100年度訴字第1253號
                                    100年9月28日辯論終結
原      告　黃振堂
訴訟代理人　林志聰（會計師）
被      告　財政部
代　表　人　李述德（部長）
訴訟代理人　黃鈺鈴
            洪月雰
　　　      王瓊敏
上列當事人間限制出境事件，原告不服行政院中華民國100 年5
月20日院臺訴字第1000097007號訴願決定，提起行政訴訟，本院
判決如下：
    主    文
原告之訴駁回。
訴訟費用由原告負擔。
    事實及理由
一、事實概要：原告為個人，滯欠已確定之中華民國（下同）81
    年度綜合所得稅（含行政救濟加計利息、滯納金及滯納利息
    ）新臺幣（下同）5,279,253 元，已超過稅捐稽徵法第24條
    第3 項規定個人在1 百萬元以上，得限制出境。財政部臺灣
    省南區國稅局（下稱南區國稅局）報經被告審認結果，認應
    限制原告出境，乃以100 年3 月7 日台財稅字第1000081574
    號函請內政部入出國及移民署（下稱移民署）限制原告出境
    ，並以同號函知原告（下稱原處分）。原告不服，提起訴願
    遭決定駁回，遂提起本件行政訴訟。
二、本件原告主張：原告因81年度綜合所得稅結算申報，因原告
    配偶將其原承租之「臺灣省私立台南仁愛之家」土地承租權
    讓予他人，南區國稅局不准扣除其成本費用，案經原告依法
    提起行政救濟，經冗長訴訟過程，最高行政法院判決准予扣
    除40﹪成本費用，惟已纏訟多年，期間原告提供予被告作為
    稅款繳納擔保之不動產，經其拍賣抵償稅款及利息，仍有不
    足5,279,253 元。被告除將原告名下所有不動產均限制移轉
    外，又限制原告出境。本件欠稅肇始於被告不當課稅處分在
    先，另原告於行政救濟過程也已依法提供足額財產擔保，因
    被告延宕處分，在南部地區不動產不景氣時才提出拍賣，致
    生拍定價額抵繳稅款仍有不足且又衍生滯納利息。今被告不
    僅限制原告名下財產禁止處分，又限制原告出境，雙重處分
    對原告甚為不公平，原告今年76歲，年事已高又罹重症，偶
    爾需到中國大陸求助中醫治療，被告限制原告出境，無異斷
    絕原告求醫生路，於情於理於法均有未合云云。並聲明求為
    判決：（一）訴願決定、原處分均撤銷。（二）訴訟費用由
    被告負擔。
三、被告則以：原告對81年綜合所得稅復查決定之應納稅額未繳
    納半數而提起訴願，因於88年3 月26日提供相當擔保，依稅
    捐稽徵法第39條規定暫緩移送強制執行。俟95年10月18日行
    政救濟程序終結後，原告又逾通知補繳稅款之期限（95年12
    月20日），南區國稅局乃於96年4 月14日移送法務部行政執
    行署臺南行政執行處強制執行，該署辦理擔保品拍賣程序並
    未有延宕情事。經拍賣擔保品抵償，尚滯欠行政救濟加計利
    息、滯納金及滯納利息合計5,279,253 元，已達稅捐稽徵法
    第24條第3 項限制出境金額標準。南區國稅局臺南分局依法
    先就原告所有9 筆土地辦理禁止處分，惟該等土地依其公告
    現值加4 成估算，價值僅有4,778,487 元，尚低於其上已設
    定之抵押權金額600 萬元，是禁止處分財產之價值，尚不足
    以保全稅捐，且原告迄未繳清或提供相當欠稅之擔保，被告
    乃依稅捐稽徵法第24條第3 項規定函請移民署限制原告出境
    ，並無違誤等語。並聲明求為判決：（一）原告之訴駁回。
    （二）訴訟費用由原告負擔。
四、按「在中華民國境內居住之個人或在中華民國境內之營利事
    業，其已確定之應納稅捐逾法定繳納期限尚未繳納完畢，所
    欠繳稅款及已確定之罰鍰單計或合計，個人在新臺幣一百萬
    元以上，營利事業在新臺幣二百萬元以上者……得由財政部
    函請內政部入出國及移民署限制其出境；其為營利事業者，
    得限制其負責人出境。」、「滯納金、利息、滯報金、怠報
    金、短估金及罰鍰等，除本法另有規定者外，準用本法有關
    稅捐之規定」稅捐稽徵法第24條第3 項前段、第49條前段有
    明文規定。
五、查原告為在中華民國境內居住之個人，其對81年綜合所得稅
    復查決定之應納稅額未繳納半數而提起訴願，因於88年3 月
    26日提供相當擔保，依稅捐稽徵法第39條規定暫緩移送強制
    執行。俟95年10月18日行政救濟程序終結後，原告又逾通知
    補繳稅款之期限（95年12月20日），南區國稅局乃於96年4
    月14日移送法務部行政執行署臺南行政執行處強制執行，經
    拍賣擔保品抵償，尚滯欠行政救濟加計利息、滯納金及滯納
    利息合計5,279,253 元。南區國稅局臺南分局先就原告所有
    9 筆土地辦理禁止處分，惟該等土地依公告現值加4 成估算
    ，價值僅有4,778,487 元，尚低於其上已設定之抵押權金額
    600 萬元之事實，為兩造所不爭執，並有財產歸屬資料清單
    、土地登記公務用謄本等資料在卷可稽（見原處分卷第15頁
    、第19頁至第35頁、第38頁），堪認為真實。
六、原告雖認原處分有前述主張於情於理於法未合之處，惟按：
（一）依稅捐稽徵法第24條第1 項規定「納稅義務人欠繳應納稅
      捐者，稅捐稽徵機關得就納稅義務人相當於應繳納稅捐數
      額之財產，通知有關機關，不得為移轉或設定他項權利；
      其為營利事業者，並得通知主管機關，限制其減資或註銷
      之登記」，同條第5 項復規定「稅捐稽徵機關未執行第1
      項或第2 項前段規定者，財政部不得依第3 項規定函請內
      政部入出國及移民署限制出境」。本件原告為在中華民國
      境內居住之個人，其已確定應納稅捐逾法定繳納期限尚未
      繳納完畢，所欠繳稅款合計在100 萬元以上，已如前述，
      南區國稅局臺南分局乃先就原告所有不動產，通知地政機
      關不得為移轉或設定他項權利，且限制原告出境，符合稅
      捐稽徵法第24條第1 項、第3 項及第5 項之規定。原告指
      稱被告既限制原告名下財產處分，又限制其出境，雙重處
      分云云，容有誤解。
（二）又對於欠稅人限制出境，係為確保稅收，增進公共利益所
      必要，核與憲法尚無牴觸，有司法院釋字第345 號解釋可
      資參照。且稅捐稽徵法於修正時，立法者即限定欠稅一定
      數額以上且未提供擔保而有逃避稅捐執行之跡象者得限制
      其出境，即已考量比例原則，始設定諸多條件，況且若有
      稅捐稽徵法第24條第7 項各款情形之一者，應即解除出境
      限制，已兼顧納稅義務人之權益，為確保稅收及增進公共
      利益所必要，核與憲法保障人民自由之意旨尚無牴觸。而
      本件原告所有之9 筆不動產雖經禁止處分在案，然該等土
      地依其公告現值加4 成估算，價值僅有4,778,487 元，尚
      低於其上已設定之抵押權金額600 萬元，尚難認定該土地
      有抵償之實益，已如前述，且原告迄未繳清或提供相當欠
      稅之擔保，則被告為保全稅捐，限制原告出境，並無違法
      。至於原告另主張本件欠稅肇始於被告不當課稅處分在先
      部分，惟該部分業經行政救濟確定，已非本件所能置喙，
      故原告此部分主張亦無可採。
（三）至於原告主張欠稅肇因於被告不當之復查決定致行政救濟
      耗時數年在先，復延宕執行在後，使供擔保之不動產不足
      以清償欠稅，其年邁重病，偶有出境赴大陸就醫之需求，
      而指責原處分不合情理云云。惟基於權力分立之要求，行
      政法院所審查者乃行政處分是否違法，並不審查行政處分
      是否妥當（合情合理），原告指摘原處分不合情理云云，
      並不影響行政處分合法性之判斷，自不在本院審查之列，
      附此說明。
七、綜上所述，原告起訴主張各節，均無足採。被告依稅捐稽徵
    法第24條第3 項規定，為限制原告出境之處分，經核並無違
    法，訴願決定予以維持，亦無不合。原告訴請撤銷，為無理
    由，應予駁回。
八、本件事證已臻明確，兩造其餘攻擊防禦方法均與本件判決結
    果不生影響，故不逐一論述，併此敘明。
據上論結，本件原告之訴為無理由，爰依行政訴訟法第98條第1
項前段，判決如主文。
中　　華　　民　　國　　100 　年　   10　 月　  12    日
                       臺北高等行政法院第一庭
                               審判長法  官　王  立  杰
                                   　法  官　許  麗  華
                                     法  官　楊  得  君
上為正本係照原本作成。
如不服本判決，應於送達後20日內，向本院提出上訴狀並表明上
訴理由，如於本判決宣示後送達前提起上訴者，應於判決送達後
20日內補提上訴理由書（須按他造人數附繕本）。
中　　華　　民　　國　　100 　年　   10　 月　  12    日
                                     書記官  陳  又  慈